臺灣臺中地方法院刑事判決
111年度易字第24號
公  訴  人  臺灣臺中地方檢察署檢察官
被      告  黃啟勛



上列被告因妨害自由案件，經檢察官提起公訴（110年度偵字第3
8070號），本院判決如下：
    主    文
黃啟勛無罪。
    理    由
一、公訴意旨略以：被告黃啟勛於民國110年10月13日下午2時許
    ，駕駛車號000-0000號營業小客車，沿臺中市西區美村路1
    段行駛，途經公益路交岔路口後，因不滿告訴人陳玉祥駕駛
    車號00-0000號自用小客車在後鳴按喇叭，竟基於強制犯意
    ，在接近向上北路口前之美村路1段內側車道前方並無車流
    之情況下，以將其自小客車速度放慢，時而踩煞車減速，或
    見告訴人變換至外側車道時，亦同時變換至外側車道之有形
    物理力強暴手段，阻擋告訴人所駕駛車輛之去路，妨害告訴
    人行動自由決定權利之行使，嗣經告訴人趁隙自右側變換車
    道超越，致未得逞。因認被告涉犯第304條第2項、第1項之
    強制未遂罪。
二、按犯罪事實應依證據認定之，無證據不得認定犯罪事實；至
    有罪之判決書應於理由內記載認定犯罪事實所憑之證據及其
    認定之理由，刑事訴訟法第154條第2項及第310條第1款分別
    定有明文。而犯罪事實之認定，係據以確定具體的刑罰權之
    基礎，自須經嚴格之證明，故其所憑之證據不僅應具有證據
    能力，且須經合法之調查程序，否則即不得作為有罪認定之
    依據。倘法院審理之結果，認為不能證明被告犯罪，而為無
     罪之諭知，即無前揭第154條第2項所謂「應依證據認定」
    之犯罪事實之存在。因此，同法第308條前段規定，無罪之
    判決書只須記載主文及理由。而其理由之論敘，僅須與卷存
    證
    據資料相符，且與經驗法則、論理法則無違即可，所使用之
    證據亦不以具有證據能力者為限，即使不具證據能力之傳聞
    證據，亦非不得資為彈劾證據使用。故無罪之判決書，就傳
    聞證據是否例外具有證據能力，本無須於理由內論敘說明（
    最高法院100年度台上字第2980號判決意旨參照）。查被告
    既經本院認定犯罪不能證明，而應為無罪之諭知（詳後述）
    ，揆諸上開說明，本判決所援引之證據並非作為認定其犯罪
    事實之證據，係屬彈劾證據性質，自不以具有證據能力之證
    據為限，爰此，即不再論述所援引有關證據之證據能力，合
    先敘明。
三、檢察官就被告之犯罪事實，應負舉證責任，並指出證明之方
    法，刑事訴訟法第161條第1項參照，是檢察官對於起訴之犯
    罪事實，應負提出證據及說服之實質舉證責任，倘其所提出
    之證據，不足為被告有罪之積極證明，或其指出證明之方法
    ，無從說服法院以形成被告有罪之心證，基於無罪推定之原
    則，自應為被告無罪判決之諭知（最高法院92年台上字第12
    8號判例意旨參照）。再事實之認定，應憑證據，如未能發
    現相當證據，或證據不足以證明，自不能以推測或擬制之方
    法，為裁判基礎；認定不利於被告之事實，須依積極證據，
    苟積極證據不足為不利於被告事實之認定時，即應為有利被
    告之認定，更不必有何有利之證據；認定犯罪事實，所憑之
    證據，雖不以直接證據為限，間接證據亦包括在內，然無論
    直接或間接證據，其為訴訟上之證明，須於通常一般之人均
    不致於有所懷疑，而得確信其為真實之程度者，始得據之為
    有罪之認定，倘其證明尚未達到此一程度，而有合理性懷疑
    之存在時，即無從為有罪之認定（最高法院30年上字第816
    號、40年台上字第86號、76年台上字第4986號判例意旨參照
    ）。
四、檢察官認被告涉有前揭犯行，無非係以證人即告訴人之證述
    、照片黏貼紀錄表、臺中市政府警察局第一分局公益派出所
    受理各類案件紀錄表、受理案件證明單、行車紀錄器影像照
    片影本等為其主要論據。然訊據被告固坦承確於上揭時、地
    駕車與告訴人發生爭執等節，惟堅詞否認有何強制未遂之犯
    行，辯稱：伊上揭時間，駕駛車號000-0000號營業用小客車
    ，沿臺中市西區美村路一段往南方向行駛，因為車輛較多，
    所以我車速較慢，也因為有機車在中線等待左轉，故伊開得
    比較慢。過程中告訴人駕駛在伊車輛後面且跟很近，告訴人
    有一直按喇叭，伊也不知道做錯什麼，告訴人持續按喇叭，
    於是在行經臺中市西區美村路一段與向上北路口時，想變換
    車道至外側，但因外側有車輛，於是又偏回內側車道，告訴
    人持續按喇叭，伊便搖下車窗要求告訴人至路邊談等語。 
五、經查：
(一)被告於110年10月13日下午2時許，駕駛車號000-0000號營業
    小客車，沿臺中市西區美村路1段行駛，接近向上北路口前
    之美村路1段變換至外側車道未果等節，業據被告自承在卷
    （參本院卷第36頁），核與證人即告訴人證述情節相符（參
    偵卷第27至29、77至80頁），復有行車紀錄器影像照片、本
    院111年3月22日勘驗筆錄在卷可稽（參偵卷第51至73頁，本
    院卷第56至58頁），此部分事實應堪認定。然被告否認有強
    制之犯意及以強制手段妨害告訴人行駛權利，此部分自應由
    檢察官負舉證之責。
(二)證人即告訴人雖於警詢及偵查中均證稱：110年10月13日下
    午2時許伊駕駛車號00-0000號自用小客車行駛於被告駕駛之
    車輛後方，因伊認為被告走走停停，因此於美村路與公益路
    交岔路口時，伊有按喇叭示意，被告繼續行駛於美村路上，
    於靠近向上北路口時，被告故意急煞，伊有按喇叭示意，欲
    從被告右方超車，被告便左右搖晃不願讓伊超車，伊一直按
    喇叭，要再往右邊超車時，被告駕車擋住伊的車不讓伊超車
    ，被告就搖下車窗對伊叫囂，於是雙方把車停放在路邊理論
    ，伊報警請警察到場處理等語（參偵卷第27至29、77至80頁
    ），然被告就上情抗辯稱：伊到路口會減速是因為中線對向
    有機車要左轉，但自此開始告訴人行駛在伊後方一直按喇叭
    ，伊也會擔心是否發生碰撞，因此沒有開很快，到向上北路
    的時候因為想要讓告訴人過，因此打右轉方向燈想變換車道
    至外側車道，但後方有來車，因此伊又回到內側車道，告訴
    人還是持續按喇叭，因此伊才會示意告訴人至路邊等語（參
    本院卷第36頁）。經本院勘驗雙方之行車紀錄器畫面，勘驗
    結果詳如附表一編號1、2所示，有本院111年3月22日勘驗筆
    錄可稽，自附表編號1、2所示之勘驗結果可知，被告雖有數
    次煞車之動作，然一開始確實係因為路口有對向機車欲左轉
    ，故減速慢行，嗣因停等號誌或閃避左轉車輛而有煞車之情
    。再至美村路及向上北路口時，被告駕駛之車輛靠近路口時
    確有減速，並顯示方向燈欲變換至外側車道，嗣又再回到內
    側車道，然被告抗辯係因外側車道有其他車輛而無法變換車
    道，而自行車紀錄器畫面亦可見被告駛回內側車道後，確有
    白色車輛自外側車道行駛經過，此有行車紀錄器截圖畫面可
    佐（參偵卷第71頁，本院卷第67至68頁），足見被告此部分
    抗辯實非無稽，被告此舉是否故意阻擋告訴人去路，尚屬有
    疑。至於過程中被告原先即行駛於告訴人車前，雖有減速，
    然減速之原因不一而足，似難僅憑此一減速行為，遽認被告
    有強制之犯意。此外，卷內復無其他證據足認被告有強制之
    犯意及犯行。
六、綜上所述，檢察官所舉之證據，尚未達於通常一般之人均無
    合理懷疑，而可得確信被告確有公訴意旨所指之犯行，本案
    既存有合理懷疑，而致本院無法形成被告有罪之確切心證，
    自屬不能證明被告犯罪，揆諸前開說明，自應諭知被告無罪
    之判決。
據上論斷，應依刑事訴訟法第301條，判決如主文。　　
本案經檢察官蔡仲雍提起公訴，檢察官林文亮到庭執行職務。
中　　華　　民　　國　　111 　年　　4 　　月　　26　　日
                  刑事第十八庭  法  官  李依達
以上正本證明與原本無異。
如不服本判決應於收受送達後20日內向本院提出上訴書狀，並應
敘述具體理由；其未敘述上訴之理由者，應於上訴期間屆滿後20
日內向本院補提理由書（均須按他造當事人之人數附繕本）「切
勿逕送上級法院」。
告訴人或被害人如不服判決，應備理由具狀向檢察官請求上訴，
上訴期間之計算，以檢察官收受判決正本之日起算。
                                書記官  陳彥蓉
中　　華　　民　　國　　111 　年　　4 　　月　　26　　日
附表：
編號 勘驗結果 1 □勘驗標的：告訴人陳玉祥駕駛之車號00-0000之行車               紀錄器錄影畫面，檔案:00000000AVI □勘驗結果： 播放程式顯示時間：2021/10/13(以下同) 13:56:15 畫面上方可見一部黃色計程車(下稱A車)行駛        於道路上。 13:56:24 A車行經路口（A車行向號誌為綠燈）時第一        次踩煞車（煞車燈同時亮起，下同) 持續至1        3:56:29時A 車疑似煞停後，其中13:56:27可        看出對向有壹台摩托車行駛靠近A 車行向的        車道，於13:56:30時再繼續往前行駛。 13:56:47 A車第二次踩煞車(路口號誌顯示為紅燈)。 13:56:55 A車第三次踩煞車(路口號誌顯示為紅燈)。 13:57:00 A車第四次踩煞車(路口號誌顯示為紅燈)。 13:57:29 A車第五次踩煞車至13:57:32時A車突急切到        畫面右方閃避畫面左方一部等待左轉的白車。 13:57:57 A車接近路口時（A車行向路口號誌為綠燈）        第六次（急）踩煞車持續至13:58:03時A車煞        停後，A 車右邊方向燈閃爍2 次，A 車稍微        右偏，此時可見A車前方並無車輛，之後A 車        又立即左偏回原車道。 13:58:06 A車第七次踩煞車持續至13:58:12時A車再度        煞停後再往前行駛。 13:58:14 A車駕駛左手伸出車外示意候車靠路邊停車。  2 □勘驗標的：被告黃啟勛駕駛之車號000-0000之行車紀               錄器錄影畫面，檔案:MOVA9889.avi □勘驗結果： 播放程式顯示時間：2021/10/13(以下同) 14:00:43 A車正行駛道路上閃避一部等待左轉的白色車        子(比對告訴人車號00-0000之行車紀錄器顯        示時間即13:57:32)。 14:00:47  A車繼續行駛於內側車道，該車道前方並無         汽機車。 14:01:05  聽見鳴按喇叭聲音（至14：01：07）。 14:01:07  A車繼續行駛於內側車道並踩煞車減速(比對         上開車號00-0000之行車紀錄器顯示時間即1         3:57:57) 。 14:01:09  聽見鳴按喇叭聲音（至14：01：12）。 14:01:12  路牌顯示為向上北路口，前方並無車輛，A         車踩煞車減速。 14:01:14  A車顯示方向燈，右偏後又回到原本車道。 14:01:16　聽見鳴按喇叭聲音（至14：01：20）。 14:01:23　聽見鳴按喇叭聲音 14:01:25  A車駕駛稱：來 14:01:30  A車駕駛稱：來旁邊講 14:01:31  B車出現於A車右側 14:01:33  A車駕駛稱：前面有摩托車你一直叭           B車駕駛稱：你在幹嘛           A車駕駛稱：旁邊講一下，我沒有要兇你          （以上對話為閩南語） 14:01:38  B車駛至路邊停靠。